臺灣臺北地方法院交通事件裁定　　　　 96年度交聲字第270號
原處分機關　臺北市交通事件裁決所
異　議　人
即受處分人　甲○○
上列受處分人因違反道路交通管理處罰條例案件，對於臺北市交
通事件裁決所中華民國九十六年二月二十六日所為之處分（北市
裁二字第裁二二─ＡMO五六八六六二號）聲明異議，本院裁定如
下：
    主  文
原處分撤銷。
甲○○不罰。
    理  由
一、按交通警察掣單舉發違反道路交通管理處罰條例所列之違規
    事實，本質上固為行政處分，係公務員基於職務上之權力，
    依法就特定之具體事件所為之具公法上效果之單方面行政行
    為，但此所謂公務員為公法上行為具有公信力之原則，不僅
    該行政行為所本之事實非與證據或常理不符，且其形式上，
    及其所本以裁法之證據，均須為正確無誤者，該行政行為方
    可被推定為真正，其據以依法處分之事實認定乃得認為正確
    無誤。
二、原處分意旨略以：本件異議人即受處分人甲○○於民國95年
    12月27日上午8時47分許，騎乘其所有之車牌號碼BEC─973
    號重型機車，行經臺北市○○○路○段處，因不在規定之車
    道行駛（機車行駛禁行車道），為臺北市政府警察局中山分
    局（下稱「原舉發機關」）長春派出所警員戴典益發覺，當
    場以拍照之方式採證，並以異議人騎乘前開車輛有違反道路
    交通管理處罰條例第45條第13款規定之行為而開立臺北市政
    府警察局北市警交大字第ＡM0000000號舉發違反道路交通管
    理事件通知單（下稱本件舉發通知單），嗣將本件舉發通知
    單送達於異議人。異議人於舉發通知單上所載之應到案日期
    （96年2月5日）前之同年2月2日向原處分機關提出申訴，經
    原處分機關函請原舉發機關調查結果，仍認異議人確有前述
    違規行為，乃依道路交通管理處罰條例第45條第13款、違反
    道路交通管理事件統一裁罰基準及處理細則（下稱處理細則
    ）第43、44、67條之規定，於96年2月26日以北市裁二字第
    裁22─AM0000000號裁決書裁處異議人罰鍰新臺幣（下同）
    600 元。
三、本件聲明異議意旨略以：伊當日騎乘機車行駛在民生東路2
    段，因前方有貨車及計程車佔用併排於外側2線機慢車道，
    為避免擦撞計程車而遊走於車道線之邊緣，當時無違規行駛
    快車道之故意，為此聲明異議請求撤銷原處分等語。
四、經查：
  (一)異議人自承確於95年12月27日上午8時47分許，騎乘其所
      有上揭機車行經臺北市○○○路○段時，行駛於禁行機車
      之車道而有不在規定車道行駛之行為，核與舉發通知單、
      臺北市交通事件裁決所違反道路交通管理事件裁決書上所
      載本件違規行為，即異議人當時騎乘機車行駛於禁行車道
      相符，並有清楚可見地上標寫禁行機車字樣之採證照片1
      張附卷可稽，此部分事實固堪認定屬實。
  (二)惟依採證照片以觀，該路段右側之外側車道確有貨車及計
      程車佔用，位置係於異議人騎乘之機車右方及右前方，且
      兩車前後車距不遠，核與異議人辯稱有貨車及計程車佔用
      併排於外線2線道等語相符。縱依原舉發機關書函中說明
      ：「依採證照片所示，所稱右側車道之計程車為行駛狀態
      」，惟從照片中異議人右側之計程車與右前方貨車間距離
      無法容讓一輛機車安全行駛，且在上開貨車及計程車右側
      另有貨車及計程車分別併排，在此情況下實難要求異議人
      行駛在該計程車之左側，況且除異議人外，其前方尚有另
      2名機車騎士亦行駛於機車禁行之車道，以閃避車道右側
      停放之貨車，避免與之相擦撞。是本件異議人於遭警員戴
      典益拍照採證時固係行駛於禁行機車之車道上，惟異議人
      騎乘位置係於中間車道靠右側，適足以閃避右側計程車及
      貨車，縱使右側計程車處於行駛中之狀態，是否速度甚慢
      而有佔據外側車道之情形，或異議人處於當時行車環境是
      否應於該車後方停止等候，抑或不得不變換至外側車道以
      利繼續行駛等節，均有所不明，異議人辯稱係因閃避前方
      停放車輛，始由外側車道變換至中間車道等語，非無可能
      。復查，機車不行駛於規定車道之違規行為，仍須違規行
      為人對於該違規事實具有可歸責事由為前提，異議人究竟
      有無應負違規責任之行為，既有不明，自應為有利於異議
      人之認定，始為妥適。
五、綜上所述，本件異議人堅決否認有何騎乘機車不在規定車道
    行駛之違規故意，依採證照片亦顯示異議人右側及右前側有
    併排佔用車道之貨車及計程車，本件自應為有利於異議人之
    認定，不能遽予處罰。原處分意旨以異議人有不在規定車道
    行駛之違規行為為由，依道路交通管理處罰條例第45條第13
    款對異議人裁處罰鍰600元，尚有未洽。從而本件異議為有
    理由，自應由本院將原處分撤銷，改諭知異議人不罰，以資
    適法。
據上論斷，應依道路交通案件處理辦法第20條前段，裁定如主文
。
中　　華　　民　　國　　96　　年　　5　　月　　22　　日
                  交通法庭法　官　黃程暉
以上正本證明與原本無異
如不服本裁定應於送達後5日內向本院提出抗告狀
      　　　　　　　　　　書記官  彭雅慧
中　　華　　民　　國　　96　　年　　5　　月　　23　　日
